臺灣臺中地方法院刑事判決  
110年度訴字第2066號
公  訴  人  臺灣臺中地方檢察署檢察官
被      告  林建平


上列被告因違反廢棄物清理法案件，經檢察官提起公訴（110年
度偵字第19894號），被告就被訴之事實為有罪陳述，經告知被
告簡式審判程序之旨，並聽取當事人意見後，本院裁定進行簡式
審判程序，判決如下：
    主      文
林建平犯廢棄物清理法第四十六條第四款之非法清理廢棄物罪，
處有期徒刑壹年。緩刑參年，並應於本判決確定後壹年內，向公
庫支付新臺幣拾貳萬元。
未扣案之犯罪所得新臺幣壹萬貳仟元沒收，於全部或一部不能沒
收或不宜執行沒收時，追徵其價額。
    事實及理由
一、本案犯罪事實及證據，除犯罪事實一倒數第6行「工地之工
    程」補充為「工地之裝潢工程」，證據部分增列被告林建平
    於本院行準備、審理程序時之自白外，餘均引用檢察官起訴
    書之記載（如附件）。
二、論罪科刑：
（一）按廢棄物清理法所稱廢棄物，指下列能以搬動方式移動之
      固態或液態物質或物品：1.被拋棄者。2.減失原效用、被
      放棄原效用、不具效用或效用不明者。3.於營建、製造、
      加工、修理、販賣、使用過程所產生目的以外之產物。4.
      製程產出物不具可行之利用技術或不具市場經濟價值者。
      5.其他經中央主管機關公告者。又上開廢棄物，分下列2
      種：1.一般廢棄物：指事業廢棄物以外之廢棄物。2.事業
      廢棄物：指事業活動產生非屬其員工生活產生之廢棄物，
      包括有害事業廢棄物及一般事業廢棄物。⑴有害事業廢棄
      物：由事業所產生具有毒性、危險性，其濃度或數量足以
      影響人體健康或污染環境之廢棄物。⑵一般事業廢棄物：
      由事業所產生有害事業廢棄物以外之廢棄物，廢棄物清理
      法第2條第1項、第2項定有明文。查本案被告所清除之廢
      棄物，係裝潢工程所產生之工程廢棄物即裝潢木板、廢棄
      家具，業據被告於警詢、偵訊中供述甚詳（見110年度偵
      字第19894號卷［下稱偵字卷］第16、17、126頁），且經證
      人即發包本案清除工程予被告之裝潢工人陳財發於偵訊中
      證述明確（見偵字卷第128頁），並有現場照片在卷可佐
      （見110年度他字第1324號卷第13、17頁），上開物品係
      事業所產生、非具有毒性及危險性之物，應屬一般事業廢
      棄物。
（二）廢棄物清理法第41條第1項前段既規定，從事廢棄物清除
      、處理業務者，應向直轄市、縣（市）主管機關或中央主
      管機關委託之機關申請核發公民營廢棄物清除處理機構許
      可文件後，始得受託清除、處理廢棄物業務，則同法第46
      條第4款所謂未依第41條第1項規定領有廢棄物清除、處理
      許可文件，從事廢棄物貯存、清除、處理者，自不限於公
      民營廢棄物清除處理機構，凡未領有許可證或核備文件而
      從事廢棄物貯存、清除、處理者，即足當之（最高法院92
      年度台上字第1213號判決意旨參照）。又廢棄物清理法第
      46條第4款所規定之犯罪構成要件行為，計有「貯存」、
      「清除」及「處理」三者，其中所謂「貯存」，指事業廢
      棄物於清除、處理前，放置於特定地點或貯存容器、設施
      內之行為；所謂「清除」則指事業廢棄物之收集、運輸行
      為；至於「處理」，指下列行為：1.中間處理：指事業廢
      棄物在最終處置或再利用前，以物理、化學、生物、熱處
      理或其他處理方法，改變其物理、化學、生物特性或成分
      ，達成分離、減積、去毒、固化或穩定之行為。2.最終處
      置：指衛生掩埋、封閉掩埋、安定掩埋或海洋棄置事業廢
      棄物之行為。3.再利用：指事業產生之事業廢棄物自行、
      販賣、轉讓或委託做為原料、材料、燃料、填土或其他經
      中央目的事業主管機關認定之用途行為，並應符合其規定
      者。中央主管機關依廢棄物清理法第36條第2項規定授權
      訂定之事業廢棄物貯存清除處理方法及設施標準第2條第1
      款至第3款定有明文。而「非法棄置」廢棄物，亦屬違法
      之廢棄物「處理」行為（最高法院102年度台上字第4403
      號判決意旨參照）。查被告未領有廢棄物清理許可文件，
      將本案工程廢棄物載運至臺中市○○區○○路000號前之空地
      堆放，業經被告於警詢、偵訊中供承在卷（見偵字卷第16
      至18、127頁），足認被告本案所為係將一般事業廢棄物
      載運並堆放之非法清除、貯存行為。是核被告所為，係犯
      廢棄物清理法第46條第4款之非法清理廢棄物罪。
（三）爰審酌被告犯罪之動機、目的、手段，其行為所造成之損
      害，並考量被告犯後坦承犯行，且已自費將本案廢棄物清
      除完成（參卷附臺中市政府環境保護局民國111年4月27日
      中市環稽字第1110040298號函暨所附收據，見110年度訴
      字第2066號卷［下稱訴字卷］第45至49頁），兼衡被告於審
      理程序中自陳國中畢業之智識程度，目前擔任自己接案承
      攬之資源回收司機，月收入約新臺幣（下同）3、4萬元，
      與父、母同住，父、母需其扶養，經濟狀況勉持（見訴字
      卷第40頁）等一切情狀，量處如主文第1項所示之刑，以
      資懲儆。
（四）被告前因偽造文書案件，經本院以90年度訴字第257號判
      決處有期徒刑3月，緩刑2年確定，嗣緩刑期滿而緩刑之宣
      告未經撤銷，其刑之宣告失其效力，有臺灣高等法院被告
      前案紀錄表附卷可考，素行尚可，審酌被告漠視法令禁制
      而非法清理廢棄物，觀念偏差，雖不可取，然考量其犯罪
      情狀，且案發後尚知坦承犯行，已自費將本案廢棄物清除
      完成，業如前述，堪信其經此偵、審教訓，當能知所警惕
      ，而無再犯之虞，所宣告之刑以暫不執行為適當，爰依刑
      法第74條第1項第1款之規定，併宣告緩刑3年，以啟自新
      。又為加強警惕被告，並使其彌補其對法秩序所造成之侵
      害，避免再誤蹈法網，爰依刑法第74條第2項第4款之規定
      ，諭知其應履行如主文第1項後段所示事項，以期給予自
      新機會之同時，亦可收矯正及社會防衛之效。倘被告違反
      上開應履行之事項情節重大，則依刑法第75條之1第1項第
      4款之規定，本案緩刑之宣告得予撤銷，仍應執行所科處
      之刑罰，附此敘明。
三、沒收：
　　被告因犯本案犯行而實際取得報酬1萬2000元，業經被告於
    警詢、偵訊、本院行準備程序時供承無誤（見偵字卷第17、
    127頁，訴字卷第31頁），此係被告之犯罪所得，雖未扣案
    ，然如宣告沒收，並無過苛之虞、欠缺刑法上之重要性、犯
    罪所得價值低微，或為維持被告生活條件必要等情形，自應
    依刑法第38條之1第1項前段、第3項規定宣告沒收，並諭知
    於全部或一部不能沒收或不宜執行沒收時，追徵其價額　
四、依刑事訴訟法第273條之1第1項、第299條第1項前段、第310
    條之2、第454條，廢棄物清理法第46條第4款，刑法第11條
    前段、第74條第1項第1款、第2項第4款、第38條之1第1項前
    段、第3項，判決如主文。
五、如不服本判決應於收受判決後20日內向本院提出上訴書狀，
    並應敘述具體理由；其未敘述上訴理由者，應於上訴期間屆
    滿後20日內向本院補提理由書（均須按他造當事人之人數附
    繕本）。切勿逕送上級法院。
本案經檢察官屠元駿提起公訴，由檢察官葉芳如到庭執行職務。
中　　華　　民　　國　　111 　年　　5 　　月　　31　　日
　　　　　　　　　刑事第十七庭  法  官  吳欣哲  
以上正本證明與原本無異。
　　　　　　　　　　　　　　　  書記官　張珮琦
中　　華　　民　　國　　111 　年　　6 　　月　　1 　　日
附錄本案論罪科刑法條全文：
廢棄物清理法第46條
有下列情形之一者，處一年以上五年以下有期徒刑，得併科新臺
幣一千五百萬元以下罰金：
一、任意棄置有害事業廢棄物。
二、事業負責人或相關人員未依本法規定之方式貯存、清除、處
    理或再利用廢棄物，致污染環境。三、未經主管機關許可，
    提供土地回填、堆置廢棄物。
四、未依第四十一條第一項規定領有廢棄物清除、處理許可文件
    ，從事廢棄物貯存、清除、處理，或未依廢棄物清除、處理
    許可文件內容貯存、清除、處理廢棄物。
五、執行機關之人員委託未取得許可文件之業者，清除、處理一
    般廢棄物者；或明知受託人非法清除、處理而仍委託。
六、公民營廢棄物處理機構負責人或相關人員、或執行機關之人
    員未處理廢棄物，開具虛偽證明。
--------------------------------------------------------
附件：
臺灣臺中地方檢察署檢察官起訴書
                                    110年度偵字第19894號
　　被　　　告　林建平　男　51歲（民國00年0月00日生）
　　　　　　　　　　　　住南投縣○○市○○路000巷00號
　　　　　　　　　　　　國民身分證統一編號：Z000000000號
上列被告因違反廢棄物清理法案件，已經偵查終結，認為應提起
公訴，茲將犯罪事實及證據並所犯法條分敘如下：
　　　　犯罪事實
一、林建平知悉從事廢棄物清除業務，應向直轄市、縣（市）主
    管機關或中央主管機關委託之機關申請核發公民營廢棄物清
    除機構許可文件後，始得受託從事清除廢棄物之業務，竟基
    於未領有廢棄物清除許可文件而非法從事廢棄物清除之犯意
    ，未依廢棄物清理法第41條規定領有廢棄物清除許可證或核
    備文件，於民國110年1月19日前，以電話向不知情之廖琛勉
    委託之裝潢工人陳財發，承攬位於臺中市○區○○路000號工地
    之工程廢棄物即裝潢木板、廢棄家具之清除工程，並約定報
    酬為每車次新臺幣（下同）2000元，共計6車次即1萬2000元
    。林建平旋於同日駕駛貨車前往上址，並將上開工程廢棄物
    載運至不知情之友人楊修驊承租之臺中市○○區○○路000號前
    之空地堆放。經民眾向臺中市政府陳情舉報，始由警循線查
    悉上情。
二、案經臺中市政府警察局霧峰分局報告偵辦。
　　　　證據並所犯法條
一、上開犯罪事實，業據被告林建平於偵查中坦承不諱，並經證
    人陳財發、廖琛勉、楊修驊於警詢中，及證人陳財發於偵查
    中證述明確，且有臺中市政府環境保護局110年2月8日函文
    、通報案件資訊、陳情案件處理管制單、環境稽查紀錄表各
    1份、現場照片共14張、堆放廢棄物現場位置圖1份在卷可稽
    ，足認被告之自白與事實相符，其犯嫌應堪認定。
二、核被告林建平所為，係犯違反廢棄物清理法第46條第4款前
    段之未依同法第41條第1項規定領有廢棄物清除許可文件，
    從事廢棄物清除罪嫌。又被告於警詢及偵查中自承清運廢棄
    物領有報酬1萬2000元，屬未扣案犯罪所得，請依刑法第38
    條之1第1項前段規定宣告沒收，於全部或一部不能沒收或不
    宜執行沒收時，依同條第3項規定，追徵其價額。
三、依刑事訴訟法第251條第1項提起公訴。
　　此　致
臺灣臺中地方法院
中　　華　　民　　國　 110　　年　　10　　月　　7 　　日
　　　　　　　　　　　　　　  檢  察  官　屠元駿
本件正本證明與原本無異
中　　華　　民　　國　 110　　年　　11　　月　　8 　　日
                              書  記  官  吳孟燕
附錄所犯法條：
廢棄物清理法第46條
有下列情形之一者，處 1 年以上 5 年以下有期徒刑，得併科新
臺幣 1 千 5 百萬元以下罰金：
一、任意棄置有害事業廢棄物。
二、事業負責人或相關人員未依本法規定之方式貯存、清除、處
    理或再利用廢棄物，致污染環境。
三、未經主管機關許可，提供土地回填、堆置廢棄物。
四、未依第 41 條第 1 項規定領有廢棄物清除、處理許可文件
    ，從事廢棄物貯存、清除、處理，或未依廢棄物清除、處理
    許可文件內容貯存、清除、處理廢棄物。
五、執行機關之人員委託未取得許可文件之業者，清除、處理一
    般廢棄物者；或明知受託人非法清除、處理而仍委託。
六、公民營廢棄物處理機構負責人或相關人員、或執行機關之人
    員未處理廢棄物，開具虛偽證明。